【裁判字號】    98,聲,1192
【裁判日期】    980921
【裁判案由】    變換提存物
【裁判全文】
臺灣桃園地方法院民事裁定              98年度聲字第1192號
聲  請  人  甲○○○
相  對  人  乙○○
上列當事人間變換提存物（變更擔保物）事件，本院裁定如下：
    主  文
聲請駁回。
聲請程序費用由聲請人負擔。
    理  由
一、按「民事訴訟法第102 條第1 項規定，供擔保應提存現金，
    或法院認為相當之有價證券。但當事人別有約定者，不在此
    限。係專為供擔保應提存何物而設，裁判之命以新台幣供擔
    保，祇係抽象的表明其數額，供擔保時，原則上固應照此數
    額具體的提存現金，但欲提存有價證券，亦無不可，不過以
    經法院認為相當之有價證券為限而已，故應供擔保之當事人
    聲請為許其提存有價證券之裁定者，法院苟認為相當，自得
    准許，此非同法第105 條所定之變換提存物問題。又民事訴
    訟法第102 條第1 項之規定，依同法第106 條規定，於依同
    法第527 條規定供免為或撤銷假扣押之擔保準用之。」，最
    高法院92年度台抗字第374 號裁定意旨可資參照。據此，按
    供擔保應提存現金，而應供擔保人不能提存現金者，得聲請
    法院准予提存法院認為相當之有價證券。
二、本件聲請意旨略以：本院民國98年4 月24日所為98年度裁全
    字第1533號假扣押裁定（下稱假扣押裁定）主文，命債務人
    即聲請人得以新台幣（下同）1,500 萬元為債權人即相對人
    供擔保後，免為或撤銷假扣押，惟上開擔保金額甚鉅，聲請
    人財產又均遭扣押，籌措現金不易，而第三人暘盛工業股份
    有限公司（下稱暘盛公司）已發行股數為700 萬股，股東權
    益為6 億5,072 萬1,903 元，每股淨值為92.96 元，有會計
    師96年度之財務報表可稽，聲請人持有暘盛公司股數733 萬
    8,570 股，且該股票既曾為相對人聲請強制執行之標的物之
    一（執行中經相對人聲請撤回此部分執行），假扣押裁定以
    暘盛公司股份20萬股作為得免為或撤銷假扣押之擔保，即無
    不妥，爰請求准聲請人以與前揭擔保金同額之暘盛公司股份
    20萬股為提存等語。
三、經查，暘盛公司並非上市或上櫃公司，有本院公務電話紀錄
    1 件在卷可憑（見本院卷第40頁），是以聲請人就假扣押裁
    定所命供免為或撤銷假扣押之擔保「新台幣1,500 元」，聲
    請提存之暘盛公司股票，並非上市或上櫃公司股票，不得在
    公開市場交易，則其流通性、變價性即難認與現金相當。雖
    聲請人主張暘盛公司每股淨值為92.96 元，惟依暘盛公司97
    及96年度財務報表暨會計師查核報告所示，暘盛公司於96年
    12月31日、97年12月31日之股東權益換算每股淨值分別約為
    95.41 元、92.96 元（計算式：667,878,696 元÷7 百萬股
    ≒95.41 元/ 股；650,721,903 元÷700 萬股≒92.96 元/
    股，見本院卷第17頁），益證暘盛公司股票所表彰之股權價
    值係變動不穩定，且有下滑現象，則該公司股票目前每股淨
    值是否尚有92.96 元，亦值疑義。況股票倘無變現性，縱有
    票面價值，亦難以交易，則受擔保利益人即相對人於勝訴後
    ，即無從將擔保股票變價填補損害，顯失供擔保之立法本意
    ，本院實無從據此酌定與原擔保金相當之暘盛公司股票價值
    ，是聲請人聲請以暘盛公司股份20萬股為提存，變更假扣押
    裁定所命供免為或撤銷假扣押之擔保，即非正當，不應准許
    。
四、依民事訴訟法第95條、第78條，裁定如主文。
中    華    民    國    98    年    9     月    21    日
                        民事第三庭    法  官  周玉
上列正本證明與原本無異。
如不服本裁定應於送達後10日內向本院提出抗告狀，並應繳納抗
告費新台幣1,000 元。
中    華    民    國    98    年    9     月    21    日
                                      書記官  崔青菁


司法院資訊處製作；財團法人民間司法改革基金會備份。
